臺灣臺中地方法院刑事判決　　　　　　　　　　　　　九十年度訴字第二七九九號
　　公　訴　人　臺灣臺中地方法院檢察署檢察官
　　被　　　告　甲○○
右列被告因毒品危害防制條例案件，經檢察官提起公訴（九十年度毒偵字第五○二四
號)，本院判決如左：
    主  文
甲○○連續施用第一級毒品，處有期徒刑拾月。扣案之第一級毒品海洛因計拾壹包（
警秤毛重計約柒拾伍點玖公克，驗餘淨重計柒拾點陸參公克、包裝重計伍點零參公克
）、殘留海洛因粉末塑膠袋陸個，均沒收銷燬之。
被訴施用第二級毒品部分，無罪。
    事  實
一、甲○○前曾於民國（以下同）八十一年八月間，因施用毒品案件，於八十一年八
    月一日經臺灣臺中高等法院臺中分院以八十一年度上訴字第六○八號判決有期徒
    刑五年確定，於八十三年六月三日假釋出獄，縮刑期滿日期為八十五年九月二十
    三日，再於八十四年間因販賣毒品案件經臺灣臺中高等法院臺中分院於八十四年
    七月三十一日以八十四年度上訴字第一六二一號判處有期徒刑九年確定，並撤銷
    前案假釋接續執行，於八十九年十二月二十九日假釋出獄，指揮書執畢日期為九
    十四年十一月四日（本案係於假釋期中再犯，不構成累犯）；又因施用毒品案件
    ，經本院以九十年度毒聲字第二三五七號裁定送勒戒處所觀察、勒戒後，認無繼
    續施用毒品之傾向，由臺灣臺中地方法院檢察署檢察官於九十年五月三日，以九
    十年度毒偵字第二五三九號不起訴處分確定。詎甲○○於五年內復基於施用第一
    級毒品海洛因之概括犯意，自九十年九月底某日某時起至同年十月七日晚間二十
    時許止，平均一天約二、三次，在臺中市○○區○○路一段五十一巷五十號四樓
    住處，以將海洛因摻入香菸裡施用之方式連續施用第一級毒品海洛因多次。嗣於
    九十年十月八日二十一時三十分許，在臺中市○○區○○路一段五十一巷四九號
    廣場前為警查獲，並扣得第一級毒品海洛因計十一包（警秤毛重計約七五、九公
    克，驗餘淨重計七○、六三公克、包裝重計五、○三公克）、殘留海洛因粉末塑
    膠袋六個等物。經本院於九十年十月九日以九十年度毒聲字第五○○○號裁定送
    觀察、勒戒後，認有繼續施用毒品之傾向。（保安處分部分，另由本院於九十年
    十一月十二日以九十年度毒聲字第五五一一號裁定令入戒治處所施以強制戒治一
    年。）
二、案經保安警察第三總隊第一大隊報請臺灣臺中地方法院檢察署檢察官偵查起訴。
    理  由
壹、有罪部分
一、右揭犯罪事實業據被告甲○○於本院審理時坦承不諱，且其於九十年十月九日在
    臺灣臺中看守所附設觀察勒戒處所執行觀察勒戒時所採集之尿液經檢驗結果，亦
    驗出有海洛因代謝物嗎啡之陽性反應，此有該所九十年十月十六日（九十）中所
    正總字第三三九四號濫用藥物尿液檢驗報告書（見偵查卷宗九十年度觀執字第二
    二二八號卷第五頁）一紙在卷可憑；此外復有被告所持有之第一級毒品海洛因計
    十一包（警秤毛重計約七五、九公克，驗餘淨重計七○、六三公克、包裝重計五
    、○三公克）、殘留海洛因粉末塑膠袋六個等物扣案及員警職務報告書一份、現
    場圖一紙附卷可資佐證；又被告經警查獲時扣案之白色粉末經送法務部調查局鑑
    驗結果為：送驗白粉十一包均含有第一級第六項毒品海洛因成分，合計淨重七○
    、六三公克，包裝重五、○三公克，純度三四、一七％，純質淨重二四、一三公
    克，此有法務部調查局（九十）陸（一）字第九○一八○四九六號鑑定通知書附
    卷可稽，足徵被告之自白與事實相符，其確有施用第一級毒品海洛因之犯行。又
    被告前因施用毒品案件，經本院以九十年度毒聲字第二三五七號裁定送勒戒處所
    觀察、勒戒後，認無繼續施用毒品之傾向，由臺灣臺中地方法院檢察署檢察官於
    九十年五月三日，以九十年度毒偵字第二五三九號不起訴處分確定（見偵查卷第
    三七頁），此有上開不起訴處分書及臺灣高等法院被告全國前案紀錄表、臺灣臺
    中地方法院檢察署刑案資料查註紀錄表各一份在卷足憑，其於五年內再犯毒品危
    害防制條例第十條之罪，經依本院於九十年十月九日以九十年度毒聲字第五○○
    ○號裁定送臺灣臺中看守所附設勒戒處所執行觀察、勒戒後，認被告「有繼續施
    用毒品傾向」，有該所九十年十月二十三日九十中所正總字第三四六九號函出具
    之「有無繼續施用毒品傾向證明書」（見偵查卷宗九十年度觀執字第二二二八號
    卷第三頁）一紙在卷可參，是被告於五年內再犯毒品危害防制條例第十條第一項
    之罪，且於觀察勒戒後認有繼續施用毒品傾向，事證明確，犯行堪以認定。
二、按海洛因係毒品危害防制條例第二條第二項第一款所稱之第一級毒品，被告甲○
    ○施用海洛因之行為，係犯毒品危害防制條例第十條第一項施用第一級毒品罪。
    被告持有海洛因後，進而施用，其持有之低度行為應被施用高度行為所吸收，不
    另論其持有第一級毒品罪；又被告多次施用海洛因行為，時間緊接，犯罪構成要
    件相同，顯係基於概括之犯意而反覆為之，為連續犯，應依刑法第五十六條規定
    論以一罪，並加重其刑。爰審酌被告曾有違反毒品危害防制條例之素行，經觀察
    勒戒與不起訴處分後仍不知悔改，犯罪之動機、目的、手段、施用毒品之時間與
    次數、所生危害係屬藥物自殘，尚未嚴重破壞社會秩序、侵害他人權益及犯罪後
    坦承不諱態度良好等一切情狀，量處如主文所示之刑。
三、末查，扣案第一級毒品海洛因計十一包（警秤毛重計約七五、九公克，驗餘淨重
    計七○、六三公克、包裝重計五、○三公克）、殘留海洛因粉末塑膠袋六個係被
    告所有，業據被告陳明在卷，而塑膠袋內殘留之海洛因粉末，係屬毒品危害防制
    條例第二條第二項所稱之第一級毒品，且與塑膠袋無法析離，爰均依同條例第十
    八條第一項前段規定沒收銷燬之。此外，扣案之塊狀緊壓器一只、攪拌打碎機一
    台、電子磅秤二個、驗鈔筆二支、分裝用吸管五支、安非他命吸食器一組、分裝
    空袋六百八十個、葡萄糖粉三十八包（被告係以將海洛因摻入香菸裡施用之方式
    施用海洛因）、鑰匙三支、行動電話六支、易付卡六張、未啟用易付卡二張，雖
    係被告所有，然並非被告供施用海洛因所用之物，爰不另為宣告沒收，附此敘明
    。
貳、無罪部分
一、公訴意旨略以：被告甲○○於九十年十月八日當日或往前回溯三日內，在不詳地
    點，施用第二級毒品安非他命一次。嗣於九十年十月八日二十一時三十分許，在
    臺中市○○區○○路一段五十一巷四九號廣場前為警查獲，並扣得前揭物品，經
    本院於九十年十月九日以九十年度毒聲字第五○○○號裁定送觀察、勒戒後，認
    有繼續施用毒品之傾向，因認被告另涉有毒品危害防制條例第十條第二項之罪嫌
    云云。
二、按犯罪事實應依證據認定之，無證據不得推定其犯罪事實，刑事訴訟法第一百五
    十四條定有明文。又按認定不利於被告之事實須依積極證據，苟積極證據不足為
    不利於被告事實之認定時，即應為有利於被告之認定，更不必有何有利之證據。
    （最高法院三十年上字第八一六號判例參照）。本件公訴人認被告甲○○涉犯上
    開施用第二級毒品罪嫌，無非以被告於九十年十月九日在臺灣臺中看守所附設觀
    察勒戒處所執行觀察勒戒時所採集之尿液經檢驗結果，呈安非他命類之陽性反應
    ，此外復有被告所持有之安非他命一包（毛重一、一公克）等物扣案為其主要論
    據。訊據被告固坦承有施用前揭第一級毒品海洛因，惟堅決否認有施用第二級毒
    品安非他命之犯行，辯稱：伊從未施用安非他命等語。經查：目前常用的尿液安
    非他命篩檢方式包括酵素免疫分析法（ＥＩＡ）、薄層色層分析法（ＴＬＣ），
    在文獻報告中，確實有藥品或食物因交叉反應（ＣＲＯＳＳ  ＲＥＡＣＴＩＯＮ
    ），可在尿液測試中產生偽陽性（ＦＡＬＳＥ  ＰＯＳＩＴＩＶＥ）之安非他命
    反應，例如在ＥＩＡ和ＴＬＣ之尿液測試方法中，某些成藥（如減肥藥、解除鼻
    充血藥物、感冒藥劑等）中之成份因與安非他命有類似的作用，而可產生與安非
    他命之交叉反應，使尿液測試呈現偽陽性。（行政院國軍退除役官兵輔導委員會
    臺北榮民總醫院八十三年四月七日（八三）北總內字第六三○五九號函參照），
    且尿液中甲基安非他命單以採用免疫學分析法檢驗結果陽性反應時，若未再以氣
    相層析質譜儀分析法進行確認，該份報告書僅是初檢驗結果，不能做為確認陽性
    反應之依據，初步檢驗之結果可能有偽陽性之虞，必須再以氣相層析質譜儀分析
    方法進行確認檢驗。（法務法醫研究所九十年九月十日法醫所九○清字第一七○
    四號函參照）。本件被告於九十年十月九日在臺灣臺中看守所附設觀察勒戒處所
    執行觀察勒戒時所採集之尿液經該所依免疫分析法（ＥＩＡ）篩檢結果，雖驗出
    有安非他命類之陽性反應，然被告於同日為警查獲時所採集之尿液，經送臺中縣
    衛生局依免疫學分析法檢驗結果，並未呈有安非他命之陽性反應，此有該局九十
    年十月十七日九○衛檢字第四六四四四號檢驗尿水報告書一紙附卷可參，此二單
    位檢驗之結果迥異，是依前揭說明，被告於九十年十月九日在臺灣臺中看守所附
    設觀察勒戒處所執行觀察勒戒時所採集之尿液經該所依免疫分析法（ＥＩＡ）篩
    檢結果，所呈現之安非他命類之陽性反應，有可能係偽陽性反應，應再以氣相層
    析質譜儀分析法進行確認，然本件被告施用第二級毒品安非他命部分，並未以更
    精密檢驗方法進行確認，而該二單位採樣之檢體，業均已銷燬，本院無從送請覆
    驗，因此尚難遽以認定被告有施用第二級毒品安非他命行為，此外，本院亦查無
    其他任何證據足資認定被告有公訴人所指之施用第二級毒品安非他命犯行，依前
    揭法條及判例意旨，此部分自應為無罪之諭知。
三、另按施用毒品前固須先有持有毒品之行為，惟其持有乃以施用為目的，其主觀犯
    意顯與單純持有之犯意不同，兩罪持有部分間要難認係基於概括犯意為之（最高
    法院九十年台非字第一七四號判決參照），本件扣案之安非他命一包（毛重一、
    一公克），雖係被告所有，然被告施用第二級毒品部分，業經本院判決無罪如前
    所述，依從刑附隨於主刑之原則，且安非他命顯非被告供前揭施用第一級毒品所
    用之物，其涉犯持有第二級毒品部分，自應由檢察官另行處理，爰不於本案中宣
    告沒收銷燬，併予指明。
據上論斷，應依刑事訴訟法第二百九十九條第一項前段、第三百零一條第一項，毒品
危害防制條例第十條第一項、第二十條第三項、第十八條第一項前段，刑法第十一條
前段、第五十六條，判決如主文。
中      華      民      國    九十一    年      四      月      一      日
                                  臺灣臺中地方法院刑事第六庭
                                    審判長法  官  梁  堯  銘
                                          法  官  許  旭  聖
                         法  官  洪  堯  讚
右正本證明與原本無異。
如不服本判決，應於判決送達後十日內向本院提出上訴狀，上訴於臺灣高等法院臺中
分院( 須附繕本 )。
                                          書記官
中      華      民      國    九十一    年      四      月      一      日
附錄論罪科刑法條
毒品危害防制條例第十條第一項
施用第一級毒品者，處六月以上五年以下有期徒刑。
